臺灣嘉義地方法院刑事判決
111年度訴字第139號
公  訴  人  臺灣嘉義地方檢察署檢察官
被      告  江建原



選任辯護人  劉興文律師(法扶律師)
被      告  王國修



選任辯護人  曹合一律師
上列被告因違反毒品危害防制條例等案件，經檢察官提起公訴（
109年度偵字第7853號、第8084號、110年度偵字第4437號），本
院判決如下：
    主  文
江建原、王國修均無罪。
    理  由
一、公訴意旨略以：
  ㈠被告江建原意圖營利，基於販賣第一級毒品海洛因、第二級
    毒品甲基安非他命之犯意，分別為下列犯行：
　　⒈於民國109年5月17日12時許，在嘉義縣○○鄉○○村○○○00○0號
      旁之鳳梨園工寮，以新臺幣（下同）3,500元之價格，販
      賣重量1.8公克的甲基安非他命給陳志榮。
　　⒉於109年4月13日13時後某時，在嘉義縣○○鄉○○村○○○000號
      嘉惠電廠旁道路某處，以2,000元之價格，販賣1包重量不
      詳的海洛因給王國修。
  ㈡被告王國修明知其於109年4月13日13時後某時，在嘉惠電廠
    旁道路某處，有以2,000元之價格，向江建原購買1包重量不
    詳的海洛因。詎被告王國修竟基於偽證之犯意，於109年10
    月26日15時28分許在臺灣嘉義地方檢察署（下稱嘉義地檢署
    ）第13偵查庭，就江建原涉嫌前述販賣毒品案件中，以證人
    身分供前具結後，於該案案情有重要關係之事項，虛偽證稱
    ：我承認有向綽號「阿原」之人買2,000元海洛因，但該「
    阿原」不是檢察官提示給我看的江建原，當天是蔡茂雄及「
    阿原」一起去的，是向蔡茂雄購買的等語，而為不實之虛偽
    證詞，足以影響被告江建原涉嫌販賣毒品案件之偵查結果正
    確性。
二、按檢察官對於起訴之犯罪事實，應負提出證據及說服之實質
    舉證責任。倘其所提出之證據，不足為被告有罪之積極證明
    ，或其指出證明之方法，無法說服法院以形成被告有罪之心
    證者，應貫徹無罪推定原則，刑事妥速審判法第6條定有明
    文。又施用毒品者之指證某人為販毒之人，雖非屬共犯證人
    類型，但因彼此間具有利害關係，其陳述證言在本質上存有
    較大虛偽性之危險，為擔保其真實性，本乎刑事訴訟法第15
    6條第2項規定之相同法理，自仍應認為有以補強證據佐證之
    必要性，藉以限制其證據上之價值。此之補強證據，必須求
    之於該指證者之陳述本身以外，其他足資證明其所指之犯罪
    事實具有相當程度真實性之別一證據。以毒販間通話之通訊
    監察譯文作為施用毒品者所指證販賣毒品犯罪事實之補強證
    據，必須其等之對話內容，依社會通念已足以辨明其所交易
    標的物之毒品品項、數量及價金，始足與焉，否則對於語意
    隱晦不明之對話，即令指證者證述該等對話內容之含意即係
    交易毒品，除非被指為販毒之被告坦認，或依被告之品格證
    據可供為證明其具犯罪之同一性（如其先前有關販賣毒品案
    件之暗語，與本案通訊監察譯文內容相同，兩案手法具有同
    一性），或司法警察依據通訊監察之結果即時啟動調查因而
    破獲客觀上有可認為販賣毒品之跡證者外，因仍屬指證者單
    方之陳述本身，自尚不足作為其所述犯罪事實之補強證據（
    最高法院101年度台上字第1681號刑事判決意旨參照）。
三、公訴人認被告江建原涉犯毒品危害防制條例第4條第1項、第
    2項之販賣第一級毒品、第二級毒品罪嫌、被告王國修涉犯
    刑法第168條之偽證罪嫌，無非係以被告江建原、王國修之
    供（證）述、證人陳志榮、蔡茂雄之證述、被告王國修之手
    機翻拍照片、證人陳志榮與被告江建原間之臉書對話紀錄翻
    拍照片、嘉義縣警察局民雄分局扣押筆錄、扣押物品目錄表
    等為其論據。
四、被告方承認及所為之辯解：
  ㈠被告江建原固坦承於109年5月17日有在前揭鳳梨園工寮跟陳
    志榮見面，且陳志榮有向其拿甲基安非他命吸食器的工具，
    以及於109年4月13日在嘉惠電廠外有跟王國修見面等事實，
    惟堅詞否認有何販賣毒品之犯行，辯稱：我只有拿吸食器給
    陳志榮，沒有販賣甲基安非他命，我本身沒有施用海洛因，
    也沒有販賣海洛因等語。被告江建原之辯護人則以：本案所
    憑依據只有證人陳志榮、王國修之證詞，沒有監聽譯文，採
    證自屬違反證據法則。另陳志榮只是要向被告江建原拿取吸
    食器而已，並非要購買甲基安非他命；而在被告江建原住處
    扣到的也只有甲基安非他命，並無海洛因，且證人王國修亦
    證稱只有幫被告江建原修水電，沒有向被告江建原購買海洛
    因。從而，檢察官所舉之證據無法獲致被告有罪之確信，應
    為無罪之諭知等語置辯。
  ㈡被告王國修固坦承於109年10月26日15時28分許有在嘉義地檢
    署第13偵查庭為前揭證詞，惟堅持否認有何偽證之犯行，辯
    稱：我主要是向蔡茂雄購買海洛因，有一次蔡茂雄跟「阿原
    」一起到嘉惠電廠前，蔡茂雄叫「阿原」拿海洛因給我，我
    把2,000元拿給「阿原」，但「阿原」並不是江建原。在警
    察局我是說向「阿原」購買海洛因，警察看我手機之通話記
    錄，看到我曾跟0000000000號通話，就說「阿原」的手機是
    不是這個號碼，警察叫我說就是這個，我就說是等語。被告
    王國修之辯護人則以：本案檢察官以被告王國修之兩份筆錄
    為證據，並直接指出警詢筆錄為真、偵訊筆錄為虛，但並無
    其他客觀證據足以證明被告王國修之警詢筆錄與事實相符。
    又證人蔡茂雄於偵訊時固否認有販賣海洛因給被告王國修，
    但販賣毒品罪之刑度甚重，蔡茂雄否認犯罪，應符常情，檢
    察官舉蔡茂雄否認販毒之證詞，來證明被告王國修之偵訊筆
    錄為虛偽，亦不知其論據為何。至於被告王國修與江建原之
    對話記錄係109年5月18日，距離本案起訴被告王國修於109
    年4月13日向江建原購買海洛因之日期已隔月餘，實與被告
    王國修有無向江建原購買海洛因毫無關聯。從而，被告王國
    修向江建原購毒之事實尚屬不能證明，且無證據證明被告王
    國修經具結之證詞為虛偽，本案應為無罪之諭知等語置辯。
五、本院之判斷：
  ㈠被告江建原之部分：
　　⒈被訴販賣甲基安非他命給陳志榮部分：
　　　⑴證人陳志榮於偵訊時固證言：我於109年5月17日12時許
        ，在江建原之鳳梨園工寮，有以3,500元之價格，向江
        建原購買1.8公克甲基安非他命等語（偵7853卷48至49
        頁）。惟證人陳志榮於本院審理時，已翻異前詞，證稱
        ：我沒有跟江建原購買甲基安非他命，是跟江建原的朋
        友購買，我因為不認識那個人，所以檢察官問我時，我
        就說是江建原等語（本院卷45至47頁）。由此可知，證
        人陳志榮前後所為之證述已有不一，其於偵查中所為之
        證述是否為真，已非無疑。
　　　⑵被告江建原、陳志榮於109年5月17日在臉書MESSENGER相
        約見面之對話中，陳志榮雖確有向被告江建原表示「帶
        一個碗給我」等語（偵7853卷31至35頁），然證人陳志
        榮自警詢以還，均一致證稱「帶一個碗給我」中的「碗
        」，是指甲基安非他命吸食器玻璃球（偵7853卷26至27
        頁、48頁、本院卷二46至47頁），而被告亦為同樣之供
        述（偵7853卷362至363頁），故卷內並無證據可以證明
        上揭對話中之「碗」是指甲基安非他命。況且，證人陳
        志榮於本院審理時亦明確證言：我自己不會做吸食器，
        如果藥頭沒有就跟朋友索討等語（本院卷二50頁），是
        以證人陳志榮於當天因有施用甲基安非他命之需求，但
        苦無吸食器可供使用，而特地向被告江建原單純索取甲
        基安非他命吸食器，亦非無可能。從而，本案公訴人所
        提出之對話紀錄，至多僅能證明被告江建原、陳志榮有
        相約見面，且在見面前，陳志榮有請被告江建原準備甲
        基安非他命吸食器而已，尚無從憑該對話紀錄作為施用
        毒品者即證人陳志榮於偵查中所指證被告江建原販賣毒
        品之補強證據。至於公訴人所提出被告江建原之鳳梨園
        工寮現場照片，也只能證明被告江建原確擁有該鳳梨園
        工寮而已，無從證明本案販賣毒品罪之構成要件事實。
　　　⑶綜上，證人陳志榮所為之證述，既有前後不一之情形，
        且本案除證人陳志榮之單一證述外，別無其他可以作為
        補強證人陳志榮於警詢、偵查中所為證詞為真之補強證
        據，揆諸前揭最高法院判決意旨，本案自屬證據不足，
        依法應為無罪之諭知。
　　⒉被訴販賣海洛因給王國修部分：
　　　⑴證人王國修固於警詢、偵訊時均指稱有於109年4月13日1
        3時後某時，在嘉惠電廠旁道路以2,000元之價格，向「
        阿原」購得海洛因1包等語（警卷5頁、偵7853卷91頁）
        。然證人王國修於本院審理時明確證稱「阿原」並非被
        告江建原，其未曾向被告江建原購買過海洛因等語（本
        院卷二52至54頁）。又「阿原」此一綽號，並非什麼特
        殊用語，只要姓名中有「原」字者，衡情即有可能被友
        人為如此稱呼，故在被告江建原否認犯行，以及證人王
        國修已證言其所稱之「阿原」非指被告江建原之情形下
        ，可否單憑證人王國修指稱有於上揭時、地向「阿原」
        購買海洛因，即認定被告江建原有本案販賣海洛因犯行
        ，即非無疑。
　　　⑵公訴人就證人王國修於偵查中翻異前詞，證稱其於上揭
        時、地係向蔡茂雄購買海洛因之部分，雖提出證人蔡茂
        雄否認有販賣海洛因給王國修之證詞（偵7853卷120頁
        ），用來證明證人王國修所述係向蔡茂雄購買海洛因之
        證詞為虛。然而，縱使證人王國修口中所稱之「阿原」
        確係指被告江建原，但本案除了證人王國修所為不利於
        被告江建原之指述外，並無其他任何可以證明王國修確
        有於上揭時、地，向被告江建原購買海洛因之客觀積極
        證據。至於109年5月18日，王國修與被告江建原持用之
        手機號碼0000000000號間，固有通聯紀錄（警卷10頁）
        ，然該次通話距離證人王國修指證於109年4月13日有向
        被告江建原購買海洛因之日期，已有月餘，實難用以證
        明本案販賣毒品罪之構成要件事實，公訴人以此作為證
        人王國修所為指述之補強證據，實屬過於牽強。
　　　⑶綜上，證人王國修所稱之「阿原」是否即係指被告江建
        原，已有未明，況且本案除證人王國修之單一證述外，
        別無其他補強證據，揆諸前揭最高法院判決意旨，本案
        自屬證據不足，依法應為無罪之諭知。
  ㈡被告王國修之部分：　　
　　⒈被告王國修於109年10月26日15時28分許，在嘉義地檢署第
      13偵查庭，就江建原涉嫌前述販賣毒品案件中，以證人身
      分供前具結後，證稱：我承認有向綽號「阿原」之人買2,
      000元海洛因，但該「阿原」不是檢察官提示給我看的江
      建原，當天是蔡茂雄及「阿原」一起去的，是向蔡茂雄購
      買的等證詞乙節，有被告王國修以證人身分所為之偵訊筆
      錄在卷可憑（偵7853卷91至92頁），此部分之事實，堪以
      認定。
　　⒉被告王國修就江建原涉嫌販賣毒品之案件中，於警詢時固
      曾陳稱係向「阿原」購買，且「阿原」的手機號碼為0000
      000000號（警卷5頁），而證人江建原於本院審理時則坦
      認該支號碼為其所使用等語（本院卷二108頁）。然而，
      被告王國修於偵訊時既已翻異前詞，具結後為前揭⒈之證
      詞，則被告王國修於警詢之指述、前揭偵訊所為之證述既
      大相逕庭，究係何次所述為真，仍必須有其他客觀積極證
      據為佐，方可認定。而被告王國修於警詢時所為不利江建
      原之上開說詞，依刑事訴訟法第159條第1項規定，就江建
      原之販賣毒品案件中，乃屬被告以外之人於審判外之陳述
      ，原則上並無證據能力；反之，被告王國修於偵訊時經具
      結後所為之證詞，依同法第159條之1第2項規定，則原則
      上有證據能力。在此情形下，要認定被告王國修於警詢時
      所述全為屬實，其於偵訊時經具結後所為之證詞為虛妄，
      自應更加審慎判斷，始符刑事訴訟法決定證據能力有無之
      立法意旨。經查，被告王國修於警詢之指述，雖有透過江
      建原之真實手機號碼，將藥頭「阿原」與江建原加以連結
      ，所為不利於江建原之陳述，似有所本，但如前揭㈠、⒉所
      述，江建原有無於109年4月13日13時後某時，在嘉惠電廠
      旁道路某處，以2,000元之價格，販賣1包重量不詳之海洛
      因給被告王國修之部分，係無法證明，則被告王國修於偵
      查中以證人身分供前具結後，所為上開⒈所述之證詞，是
      否確為虛偽不實，自亦屬無法證明，實無法單憑被告王國
      修於警詢時所述藥頭「阿原」與江建原間之連結，即遽認
      其於警詢所為不利於江建原之指述全部屬實，於偵訊時經
      具結所為之證詞，即屬虛妄。
　　⒊綜上，被告王國修於偵查中經具結後所為之證詞，依卷內
      證據，尚無法證明屬虛偽不實，依前揭說明，應認被告之
      犯罪尚屬不能證明，依法自應為無罪之諭知。
六、綜上所述，本件公訴人所舉證據，尚屬有疑，並未達於一般
    人均不致有所懷疑而得確信其為真實之程度，難認確與事實
    相符，均應為無罪之諭知。
據上論斷，應依刑事訴訟法第301條第1項前段，判決如主文。
本案經檢察官李鵬程提起公訴、檢察官葉美菁到庭執行職務
中　　華　　民　　國　　111 　年　　9 　　月　　30　　日
                  刑事第三庭    審判長法  官  吳育霖
                                      法  官  方宣恩
                                      法  官  張佐榕
以上正本證明與原本無異。
如不服本判決，應於判決送達後20日內，向本院提出上訴狀。
中　　華　　民　　國　　111 　年　　9 　　月　　30　　日
                                      書記官　連彩婷